臺灣高等法院刑事判決　　　　　　　　96年度上訴字第2289號
上　訴　人　臺灣基隆地方法院檢察署檢察官
被　　　告　甲○○
上列上訴人因被告違反毒品危害防制條例案件，不服臺灣基隆地
方法院96年度訴字第283號，中華民國96年4月30日第一審判決（
起訴案號：臺灣基隆地方法院檢察署96年度毒偵字第701 號），
提起上訴，本院判決如下：
    主  文
原判決撤銷。
甲○○施用第一級毒品，累犯，處有期徒刑柒月，減為有期徒刑
參月又拾伍日。如易科罰金以新台幣貳千元折算壹日。
    事  實
一、甲○○前因施用毒品案件，經先後2 次裁定送勒戒處所觀察
    、勒戒後，均認無繼續施用毒品之傾向，由台灣基隆地方法
    院檢察署檢察官分別於民國（下同）88年10月7日及92年9月
    16 日，以88年度偵緝字第432號、88年度毒偵緝字第3 號及
    92年度毒偵字第753號 案件，為不起訴之處分確定；又因施
    用毒品案件，經臺灣基隆地方法院檢察署檢察官提起公訴，
    臺灣基隆地方法院於94年10月18日，以94年度訴字第398 號
    判處有期徒刑6 月確定，於94年11月15日易科罰金執行完畢
    。仍不知戒除毒癮，復基於施用第一級毒品海洛因之犯意，
    於95年11月29日，在基隆市○○街69巷1 號住處，以針筒注
    射方式，施用海洛因1 次。嗣因搶奪案，經警於95年11月30
    日19時34分許通知到案，並採其尿液送驗結果，呈嗎啡陽性
    反應。
二、案經基隆市警察局第四分局報告臺灣基隆地方法院檢察署檢
    察官偵查起訴，甲○○於原審準備程序進行中就被訴事實為
    有罪之陳述，經原審告知簡式審判程序意旨，並聽取當事人
    之意見後，裁定改由受命法官獨任依簡式審判程序進行。
    理  由
一、認定事實所依據之證據及理由：
（一）被告自白：被告於原審及本院審理中自白其於前述時、地
      施用第一級毒品海洛因之犯行事實，其任意自白核與下列
      事證相符，應堪可採為證據。
（二）尿液檢驗結果：卷附昭信科技顧問股份有限公司濫用藥物
      尿液檢體檢驗報告1 紙，足證被告經警查獲後採集之尿液
      經檢驗結果，呈施用第一級毒品海洛因陽性反應。
（三）本院被告前案紀錄表在卷可按，足證被告確有如事實欄所
      載之觀察勒戒、徒刑執行等情形。
二、論罪及科刑之理由：
（一）查海洛因係毒品危害防制條例所列管之第一級毒品，此為
      該條例第2條第2項第1 款所明定。核被告甲○○所為，係
      犯毒品危害防制條例第10條第1 項之施用第一級毒品罪。
（二）又被告前曾受事實欄所載有期徒刑之執行，有本院被告前
      案紀錄表在卷可稽，其於有期徒刑之執行完畢後，5 年內
      故意再犯有期徒刑以上之罪，為累犯，應加重其刑。
（三）本院審理結果，認第一審就被告於95年11月29日之犯行，
      以被告甲○○違犯毒品危害防制條例第10條第1 項施用第
      一級毒品罪，累犯，判處有期徒刑7 月，認事用法及量刑
      雖均無不當。惟查：本件犯罪間在96年4 月24日以前，合
      於中華民國96年罪犯減刑條例之規定，依法應予以減刑，
      原審未及減刑顯有未合，檢察官上訴雖無理由（詳後述）
      ，惟原判決既未及適用該條例對被告予以減刑，原判決仍
      應予以撤銷改判。爰審酌被告犯罪之動機，曾有施用毒品
      前科，仍不知戒除，再度施用毒品，惟犯罪後坦承犯行，
      且所犯之施用毒品犯行乃戕害自己身心健康，尚未危及他
      人等一切情狀，量處徒刑並減刑如主文所示之刑。並諭知
      易科罰金之折算標準。
（四）公訴人上訴意旨略以，被告基於反覆持續施用第一級毒品
      犯意，自95年11月底起至96年3 月25日止，在基隆市○○
      區○○街69巷1號住處，約以1星期施用3 次之頻率，以針
      筒注射方式，非法施用第一級毒品海洛因多次，此部分事
      實，與本件原判決所認定之事實，具有集合犯之事實上一
      罪關係而併案上訴等語。
（五）然查，被告雖於96年3 月29日於警詢時，經警採尿檢驗結
      果呈嗎啡陽性反應，可認被告於採尿前26小時內某時施用
      第一級毒品海洛因。然除被告於檢察官偵查中之自白外，
      並無其他證據足證被告自95年11月底起至前述被告接受採
      尿時回溯26小時前之期間內，有何施用第一級毒品海洛因
      之犯行。而被告96年3 月29日採尿時起回溯26小時內有施
      用第一級毒品海洛因之犯行，與本件原審判決所認定之事
      實，其犯罪時間相距達4 月之久。且按檢察官上訴意旨所
      指被告上開犯行，係在94年2月2日修正，同年7月1日施行
      之刑法修正施行後所為，而因刑法有關連續犯之規定業已
      刪除，當無連續犯之規定可資適用，自難認與前開論罪科
      刑之部分有何裁判上一罪關係（最高法院95年第8 次刑事
      庭決議參照）。再所謂集合犯，係指立法者在犯罪構成要
      件所描述或預設之該當行為，本即具有不斷反覆實施之特
      性而言，如「經營」、「收集」、「常業」等犯行，自構
      成要件之內涵觀之，本即有反覆為同一行為之意義。惟施
      用毒品犯行之構成要件行為係「施用」，於立法者之立法
      描述中，尚難認有反覆為同一行為之含意在內；雖施用毒
      品之行為可能會有成癮之依賴行為，而另合於所謂「習慣
      犯」（或「慣行犯」）之概念，惟此習慣犯之概念究與集
      合犯之概念不同；另雖亦有論者以解釋集合犯之概念並不
      以法條之文義解釋為限，尚可自其處罰規範之目的來加以
      解釋，然此一說法是否過度擴張或變易集合犯之概念，而
      使集合犯之概念及其犯罪態樣趨於不明確，而使刑事法律
      陷於不安定之狀態，抑悖於刑罰法定主義，尚非無疑。是
      以檢察官上訴意旨所指被告此部分施用毒品之行為，於法
      尚難認與前開論罪科刑之部分有所謂集合犯之包括一罪關
      係而應由本院逕予判決。故而檢察官上訴意旨所陳各節，
      於法尚非可採，其上訴為無理由，送併辦案件，應退還檢
      察官處理。
據上論斷，應依刑事訴訟法第369條第1項前段、第364條、第299
條第1項前段、毒品危害防制條例第23條第2項、第10條第1項、
刑法第11條前段、第41條第1項、第47條第1項，96年罪犯減刑條
例第2條第1項第3款、第7條第1、2項、第9條，判決如主文。
本案經檢察官劉斐玲到庭執行職務。
中　　華　　民　　國　　96　　年　　7 　　月　　26　　日
　　　　　　　　　刑事第十一庭審判長法　官  張連財
　　　　　　　　　　　　　　　　    法　官  林明俊
　　　　　　　 　 　　　　　　　　　法　官  楊照男
以上正本證明與原本無異。
如不服本判決，應於收受送達後10日內向本院提出上訴書狀，其
未敘述上訴之理由者並得於提起上訴後10日內向本院補提理由書
（均須按他造當事人之人數附繕本）。
                                    書記官  陳秋雄
中　　華　　民　　國　　96　　年　　7 　　月　　26　　日
附錄：本案論罪科刑法條全文
毒品危害防制條例第10條：
施用第一級毒品者，處6 月以上5 年以下有期徒刑。
施用第二級毒品者，處3 年以下有期徒刑。
